臺灣高等法院刑事裁定
111年度聲字第697號
聲  請  人  臺灣高等檢察署檢察官
受  刑  人  徐瑋隆




上列聲請人因受刑人數罪併罰有二裁判以上，聲請定其應執行之
刑（聲請案號：臺灣高等檢察署111年度執聲字第205號），本院
裁定如下：
    主  文
徐瑋隆犯如附表所示各罪所處之刑，應執行有期徒刑伍年。
    理  由
一、聲請意旨略以：受刑人徐瑋隆因詐欺等數罪，先後經判決確
    定如附表，應依刑法第53條、第51條第5款之規定，定其應
    執行之刑，爰依刑事訴訟法第477條第1項聲請裁定等語。
二、按裁判確定前犯數罪者，併合處罰之；數罪併罰有二裁判以
    上者，應依刑法第51條之規定定其應執行之刑；宣告多數有
    期徒刑者，於各刑中之最長期以上，各刑合併之刑期以下，
    定其刑期，刑法第50條、第53條、第51條第5款分別定有明
    文。次按數罪併罰之定應執行之刑係一種特別的量刑過程，
    相較於刑法第57條所定科刑時應審酌之事項係對一般犯罪行
    為之裁量，定應執行刑之宣告，乃對犯罪行為人本身及所犯
    各罪之總檢視，除應考量行為人所犯數罪反應出之人格特性
    ，並應權衡審酌行為人犯行之反社會性、刑罰適應性與整體
    刑法目的，依刑法第51條第5款之規定，採限制加重原則，
    以宣告各刑中之最長期為下限，各刑合併之刑期為上限，但
    最長不得逾三十年，資為量刑自由裁量權之外部界限，並應
    受法秩序理念規範之比例原則、平等原則、責罰相當原則、
    重複評價禁止原則等自由裁量權之內部抽象價值要求界限之
    支配，使以輕重得宜，罰當其責，俾符合法律授與裁量權之
    目的，兼顧刑罰衡平原則。是於併合處罰而酌定執行刑時，
    應審酌行為人所犯數罪之犯罪類型、行為態樣、手段、動機
    ，其犯罪類型相同、行為態樣、手段、動機相似者，於併合
    處罰時，因責任非難重複之程度較高，允酌定較低之應執行
    刑。換言之，刑罰之科處，應以行為人之責任為基礎，考量
    人之生命有限，刑罰對被告造成之痛苦程度，係以刑度增加
    而生加乘效果，而非等比方式增加，如以實質累加方式執行
    ，刑責恐將偏重過苛，不符現代刑事政策及刑罰之社會功能
    ，故透過定應執行刑程序，採限制加重原則，授權法官綜合
    斟酌被告犯罪行為之不法與罪責程度、各罪彼此間之關聯性
    （例如數罪犯罪時間、空間、各行為所侵害法益之專屬性或
    同一性、數罪對法益侵害之加重效應等）、數罪所反應被告
    人格特性與傾向、對被告施以矯正之必要性等，妥適裁量最
    終具體應實現之刑罰，以符罪責相當之要求。再者，國家使
    用刑罰懲罰或矯治犯罪，必須考慮手段之效益，使用過度之
    刑罰，會使邊際效益遞減，未必能達到目的，卻造成犯罪管
    理之過度花費，這正是所謂刑罰經濟之思考（最高法院106
    年度台抗字第177號裁定參照）。又按刑事訴訟法第370條第
    2項、第3項，已針對第二審上訴案件之定應執行之刑，明定
    有不利益變更禁止原則之適用，而分屬不同案件之數罪併罰
    有應更定執行刑之情形，倘數罪之刑，曾經定其執行刑，再
    與其他裁判宣告之刑定其執行刑時，在法理上亦應同受此原
    則之拘束。亦即，另定之執行刑，其裁量所定之刑期，不得
    較重於前定之執行刑加計後裁判宣告之刑之總和。而法院於
    裁量另定應執行之刑時，祇須在不逸脫上開範圍內為衡酌，
    而無全然喪失權衡意義或其裁量行使顯然有違比例原則之裁
    量權濫用之例外情形，並不悖於定應執行刑之恤刑目的者，
    即無違裁量權之內部性界限（最高法院104年度台抗字第410
    號裁定意旨參照）。另依刑法第53條應依刑法第51條第5款
    至第7款之規定，定其應執行之刑者，由該案犯罪事實最後
    判決之法院之檢察官，聲請該法院裁定之，刑事訴訟法第47
    7條第1項亦有明定。
三、經查：
㈠、本院參酌最高法院110年度台抗大字第489號裁定意旨，業已
    向受刑人詢問其對本件之意見，有本院查詢表在卷可按，合
    先敘明。
㈡、受刑人因犯如附表各編號所示之罪，業經臺灣桃園地方法院
    及本院分別判處如附表所示之刑，均為不得易科罰金之刑，
    且經分別確定在案，而各罪均為附表編號1裁判確定前所犯
    ，且本院為犯罪事實最後判決之法院，有各刑事判決書及本
    院被告前案紀錄表附卷可憑。其中附表編號1至4所示之罪，
    業經臺灣桃園地方法院以109年度聲字第864號裁定應執行有
    期徒刑4年1月確定；附表編號5至7所示之罪，曾經本院以10
    9年度上訴字第1977號判決定應執行有期徒刑3年，並經最高
    法院110年度台上字第2519號判決駁回上訴確定，故本件應
    受上開定執行刑之拘束。
㈢、經審酌受刑人所犯，均為罪質相同之詐欺等罪，依附表所示
    各罪之刑事判決，可知受刑人犯罪時間甚為密接，均在民國
    106年10月至12月間，其犯罪之行為態樣、手段、動機均相
    似，責任非難重複程度甚高，且受刑人非詐欺集團核心成員
    ，兼衡受刑人犯後坦承犯行暨其於案發時年紀為21歲左右等
    節，於定應執行刑時，自可酌定較低之應執行刑，俾符罪刑
    相當原則，避免其刑度或有超過行為不法內涵之虞，而有違
    罪責相當性原則。茲檢察官就受刑人所犯如附表編號1至7所
    示之刑（均不得易科罰金之刑)，聲請定其應執行之刑，本
    院審核認聲請為正當，應定其應執行之刑。
據上論斷，應依刑事訴訟法第477條第1項，刑法第53條、第51條
第5款，裁定如主文。
中　　華　　民　　國　　111 　年　　2 　　月　　23　　日
  　　　　     　 刑事第十六庭  審判長法　官  劉嶽承
                                      法　官  古瑞君
                                      法　官  廖紋妤
以上正本證明與原本無異。      
如不服本裁定，應於收受送達後5日內向本院提出抗告狀。
                                      書記官  江珮菱
中　　華　　民　　國　　111 　年　　2 　　月　　24　　日